臺灣臺南地方法院刑事判決
110年度易緝字第23號
                                     110年度易緝字第24號
                                     110年度易緝字第25號
                                     110年度訴緝字第24號
公  訴  人  臺灣臺南地方檢察署檢察官
被      告  夏唯宸



上列被告因詐欺案件，經檢察官追加起訴（108年度偵字第12489
號；109年度偵字第92號；110年度偵字第7979、10501號），被
告於準備程序中對被訴事實為有罪之陳述，經本院合議庭裁定由
受命法官獨任行簡式審判程序，判決如下：
    主  文
夏唯宸犯【附表一】、【附表二】所示之罪，各處【附表一】、
【附表二】「主文欄」所示之刑。不得易科罰金部分，應執行有
期徒刑貳年陸月。
未扣案之犯罪所得新臺幣貳佰肆拾肆萬貳仟肆佰捌拾伍元沒收，
於全部或一部不能沒收時，追徵其價額。
    事  實
一、夏唯宸意圖為自己不法所有，基於詐欺之犯意，分別為下列
    行為：
㈠、於民國107年7月28日凌晨1時22分許，以LINE通訊軟體與洪紫
    薇聯繫，佯稱：其可能因罪入獄，商請洪紫薇出借現款應急
    云云，致洪紫薇陷於錯誤，依指示接續於107年8月28日20時
    55分許、107年8月28日21時許、107年（追加起訴書誤載為1
    08年）8月31日17時30分許、107年8月31日17時32分許，各
    匯款新臺幣（下同）10萬元，共計40萬元入夏唯宸之祖父夏
    林森名下之中國信託商業銀行帳戶000-000000000000號中（
    以上為108年度偵字第12489號追加起訴書中，犯罪事實欄一
    ㈠所載之事實【本院110年度易緝字第25號】）。
㈡、於107年9月18日13時50分許，以LINE通訊軟體向網友葉家瑋
    傳遞：可投資買賣二手車獲利之訊息云云，致葉家瑋陷於錯
    誤，依指示於107年9月18日至107年9月23日，共計匯款47萬
    元入夏唯宸個人及其祖父、祖母名下中國信託商業銀行帳戶
    000-000000000000帳號、000-000000000000帳號、000-0000
    00000000帳號中；復承前犯意，接續於107年9月22日中午12
    時許，以LINE通訊軟體向葉家瑋佯稱：其遭遇困難，需借款
    應急云云，再向葉家瑋借入10萬元云云，致葉家瑋陷於錯誤
    ，如數匯款入夏唯宸祖母吳香凝名下之中國信託商業銀行帳
    戶000-000000000000號中（以上為108年度偵字第12489號追
    加起訴書中，犯罪事實欄一㈡所載之事實【本院110年度易緝
    字第25號】）。
㈢、於107年9月以暱稱「米」之網友名義，邀約陳潔瑩加入某國
    際投資群組中（成員約50多人）後，夏唯宸再以該群組成員
    CHEN之名義私訊陳潔瑩，佯以可投資賭場及當鋪放款之方式
    獲得高額利息之詐術，致陳潔瑩陷於錯誤，依指示於107年1
    0月10日至107年10月25日匯款，共計112萬5千元（追加起訴
    書誤載為112萬5,000萬）至夏唯宸所有之臺灣銀行000-0000
    00000000帳號及其祖父中國信託商業銀行帳戶000-00000000
    0000帳號、其祖母中國信託商業銀行帳戶000-000000000000
    帳號中（以上為108年度偵字第12489號追加起訴書中，犯罪
    事實欄一㈢所載之事實【本院110年度易緝字第25號】）。
㈣、於109年11月10日後某日，使用臉書暱稱「Hsia Wei Chen」
    之帳號與莊智欽交易進行手機交易，佯稱：因服務於通訊行
    ，可以低廉價格取得手機轉售他人，苦難籌得購買手機之資
    金，商請莊智欽出資，待手機轉售後即將部分報酬分享予莊
    智欽云云，致莊智欽陷於錯誤，接續於109年11月25日11時4
    8分許、109年11月25日13時10分許、109年11月25日16時23
    分許、109年11月29日11時3分許、109年11月30日21時16分
    許，匯款2萬5千元、2萬元、3萬元、1萬8千元及3萬1千元，
    共計12萬4千元至吳其欣（吳其欣涉嫌詐欺部分，業經臺灣
    臺北地方檢察署檢察官以110偵字第5854號為不起訴處分確
    定）之中國信託商業銀行帳戶000-000000000000號中，然夏
    唯宸僅歸還1萬5千元，即避不見面，莊智欽至此始悉知受騙
    ，乃報警循線查悉上情（以上為110年度偵字第7979號追加
    起訴之事實【本院110年度易緝字第23號】）。
㈤、於108年2月15日在桃園市○○區○○路000號「群馬車行」中，向
    先前購入二手車車主即江永霖，佯稱：可以15萬9,970元，
    代為處理江永霖所購入二手車前車主所辦理之貸款問題云云
    ，致江永霖陷於錯誤，依指示於108年2月15日18時48分許、
    108年2月16日凌晨零時23分許、108年2月16日凌晨零時26分
    許、108年2月25日22時4分許，接續匯款2萬9,985元、2萬元
    、3萬元、3萬元，共計10萬9,985元至黃惠萍（黃惠萍涉犯
    幫助詐欺取財罪，業經臺灣臺中地方法院以108年度易字第3
    484號判處拘役50日，緩刑2年確定）所申設之合作金庫商業
    銀行帳戶000000000000號中，迨江永霖於匯款後即無法聯繫
    夏唯宸，始悉受騙（以上為110年度偵字第10501號追加起訴
    之事實【本院110年度易緝字第24號】）。
二、夏唯宸於108年4月25日前某日，取得同居人劉星彤（劉星彤
    涉嫌詐欺罪部分，業經臺灣臺北地方檢察署檢察官以108年
    度偵字第25661號為不起訴處分確定）所申設之台新國際商
    業銀行帳號00000000000000號（下稱台新銀行帳戶），即意
    圖為自己不法所有，基於以網際網路對公眾散布詐欺訊息之
    犯意，分別為下列行為：
㈠、於108年4月17日前某時，在臉書社群網頁中，以「陳臣」之
    名，刊登販售中古車之不實訊息，適王靖淇因瀏覽該網頁，
    因陷於錯誤而下標訂購，並接續於108年4月25日20時（追加
    起訴書誤載為30時）34分許、108年4月27日12時26分許、10
    8年4月30日20時44分許，匯款1萬5千元、3萬元、1萬8千元
    ，共計6萬3千元至劉星彤上開台新銀行帳戶中；夏唯宸收受
    後，乃將其中5萬餘元先還給當鋪，迨王靖淇催討後，夏唯
    宸遂返還6千元與王靖淇，爾後置之不理，王靖淇始知受騙
    （以上為109年度偵字第92號追加起訴之事實【本院110年度
    訴緝字第24號】）。
㈡、於108年4月23日前某時，在臉書「7-11集點商品交換社團」
    社群網頁，佯以賣家「陳樂宸」之名義，刊登出賣商品「復
    仇者聯盟存錢筒」訊息，適賴宥誠於108年4月23日前某時，
    瀏覽該網頁，陷於錯誤而下標訂購，並依指示於108年4月23
    日14時38分、108年4月23日15時3分、108年4月23日19時16
    分、108年4月23日19時46分、108年4月23日21時28分（追加
    起訴書漏記載此匯款時間）、108年4月24日14時58分，接續
    匯款1千5百元、4千4百元、1萬4千元、2萬7千6百元、1萬元
    、1萬元，共計6萬7千5百元至夏唯宸所指定之上開台新銀行
    帳戶。嗣賴宥誠於付款項後，未收到商品，始知遭騙（以上
    為109年度偵字第92號追加起訴之事實【本院110年度訴緝字
    第24號】）。
㈢、於108年4月23日前某時，在臉書「7-11集點商品交換社團」
    社群網頁，佯以賣家「陳樂宸」之名義，刊登出賣商品「復
    仇者聯盟存錢筒」訊息，適劉馥毓於108年4月24日15時許，
    瀏覽該網頁，陷於錯誤而下標訂購，並依指示於108年5月1
    日20時45分許，匯款4千元至揭台新銀行帳戶中。嗣劉馥毓
    於付款項後，未收到商品，始知遭騙（以上為109年度偵字
    第92號追加起訴之事實【本院110年度訴緝字第24號】）。
二、①上開事實欄一㈠至㈢部分，經洪紫薇、葉家瑋、陳潔瑩訴由
    新北市政府警察局新店分局移送臺灣臺北地方檢察署檢察官
    ；②上開事實欄一㈣部分，經莊智欽訴由臺北市政府警察局大
    同分局移送臺灣臺北地方檢察署檢察官；③上開事實欄一㈤部
    分，經江永霖訴由桃園市政府警察局桃園分局移送臺灣桃園
    地方檢察署檢察官；④上開事實欄二部分，經王靖淇、劉馥
    毓、賴宥誠訴由新北市政府警察局移送臺灣臺北地方檢察署
    檢察官，前揭①至④案件，檢察官均呈請臺灣高等檢察署檢察
    長令轉臺灣臺南地方檢察署檢察官偵查起訴。
    理  由
壹、本件被告夏唯宸所犯為死刑、無期徒刑、最輕本刑3年以上
    有期徒刑以外之罪，亦非屬高等法院管轄之第一審案件，其
    於本院準備程序中，對被訴事實為有罪之陳述，經告知簡式
    審判程序之旨，並聽取檢察官及被告之意見後，本院合議庭
    依刑事訴訟法第273條之1第1項裁定進行簡式審判程序，是
    本案之證據調查，依同法第273條之2之規定，不受同法第15
    9條第1項、第161條之2、第161條之3、第163條之1及第164
    條至第170條所規定證據能力認定及調查方式之限制。
貳、認定犯罪事實所憑之證據及理由：
一、前揭事實，業據被告夏唯宸於本院審理時坦承不諱，並有下
    列證據可以佐證：
㈠、上開事實欄一㈠至㈢部分，業經證人洪紫薇、陳潔瑩、葉家瑋
    、夏林森、吳香凝於警詢證述明確，且有證人柯閏洋於偵訊
    之證詞可佐，另有被告所申辦之中國信託商業銀行帳戶（帳
    號：000-000000000000號）之客戶基本資料及存款交易明細
    ；夏林森所申辦之中國信託商業銀行帳戶（帳號：000-0000
    00000000號）之客戶基本資料及存款交易明細、對帳單；吳
    香凝所申辦之中國信託商業銀行帳戶（帳號：000-00000000
    0000號）之客戶基本資料及存款交易明細、對帳單；被告所
    申辦之臺灣銀行帳戶（帳號：000-000000000000號）之存摺
    存款歷史明細查詢、被告與洪紫薇間之LINE對話紀錄各1份
    、洪紫薇提出之網路匯款交易明細2紙、葉家瑋提出之匯款
    憑證、被告與葉家瑋間之LINE對話紀錄、陳潔瑩提出之臺灣
    銀行無摺存入憑條存根各1份、網路銀行交易明細及被告與
    陳潔瑩間之LINE對話紀錄翻拍照片共計10張附卷可憑。
㈡、上開事實欄一㈣部分，業經證人吳其欣、吳香凝於警詢及偵訊
    時證述明確，核與證人莊智欽於警詢證述內容相符，且有中
    國信託商業銀行股份有限公司1110年1月5日中信銀字第1102
    24839001668號函所檢附之000-000000000000號帳戶客戶基
    本資料、交易明細1份在卷可稽。
㈢、上開事實欄一㈤部分，業經證人江永霖、黃惠萍於警詢及偵訊
    時證述明確，且有江永霖提供之國泰世華商業銀行自動櫃員
    機交易明細3張、台新銀行自動櫃員機交易明細1紙、黃惠萍
    申設之系爭帳戶之客戶基本資料、交易明細各1份存卷可考
    。
㈣、上開事實欄二㈠至㈢部分，業經證人王靖淇、劉馥毓、賴宥誠
    、劉星彤於警詢證述在卷，且有證人劉星彤所有之上開台新
    銀行帳戶客戶基本資料、資金往來明細各1份；劉馥毓提供
    「陳樂宸」之行動電話門號0000000000號之通聯調閱查詢單
    、劉馥毓提供之中國信託銀行自動櫃員機交易明細表各1份
    ；賴宥誠提供遭網路詐欺資料相片及轉帳紀錄相片共計11張
    在卷可稽。
二、綜上，足認被告之自白與事實相符，應可採信。故本件事證
    明確，被告所涉前揭犯行，均堪認定，咸應依法論科。
參、論罪部分：
一、按依刑法第339條之4第1項第3款加重事由之立法理由說明可
    知，該款之加重詐欺罪，係以對不特定多數之公眾散布詐欺
    訊息為要件。行為人若係基於詐欺不特定民眾之犯意，利用
    網際網路等傳播工具，刊登虛偽不實之廣告，以招徠民眾，
    遂行詐騙；縱行為人尚須對受廣告引誘而來之被害人，續行
    施用詐術，始能使之交付財物，仍係直接以網際網路等傳播
    工具向公眾散布詐欺訊息，無礙成立加重詐欺罪。易言之，
    倘行為人有以上開傳播工具，對於不特定人或多數人散布不
    實訊息，以招徠民眾，進而遂行詐欺行為，即已具備上開加
    重詐欺罪之構成要件，最高法院108年度台上字第1069號判
    決意旨可資參照。查：由卷內臉書「7-11集點商品交換社團
    」社群網頁，賣家「陳樂宸」之網頁（見臺灣臺北地方檢察
    署108年度偵字第25661號卷第85頁），及證人劉馥毓於警詢
    時證述：看到陳樂宸在賣「7-11復仇者聯盟存錢筒」，我向
    賣家詢問是否有存貨，對方向我表示有存貨等語（見臺灣臺
    北地方檢察署108年度偵字第25661號卷第27頁），可知被告
    確係利用臉書，刊登虛偽不實之廣告，引誘而來之王靖淇、
    劉馥毓、賴宥誠，續行施用詐術無訛。
二、核被告夏唯宸①對於事實欄一㈠至㈤5次所為，均係犯刑法第33
    9條第1項之詐欺取財罪。②對於事實欄二㈠至㈢3次所為，均係
    犯刑法第339條之4第1項第3款以網際網路對公眾散布而犯詐
    欺取財罪。
三、被告主觀上係基於同一犯意，針對同一個人財產法益，而對
    事實欄一、二所示之被害人行騙，雖被害人各受騙後而接續
    匯款，但匯款時間密接，獨立性薄弱，應各應評價論以接續
    犯，較為合理。是以檢察官於事實欄二㈡部分，漏列賴宥誠
    於108年4月23日21時28分，曾匯款1萬元部分（證據出處：
    見臺灣臺北地方檢察署108年度偵字第25661號卷第35頁至第
    36頁，賴宥誠第二次警詢筆錄；同上卷第88頁，匯款紀錄；
    同上卷第106頁，交易明細），惟此部分既與事實欄二㈡其餘
    五次匯款，具有接續犯之實質上一罪關係，依刑事訴訟法第
    267條規定，本院自得予以審理。
四、被告所犯5次詐欺取財罪、3次以網際網路對公眾散布而犯詐
    欺取財罪間，犯意各別，行為互殊，應予分論併罰。
五、被告曾因賭博案件，經臺灣臺北地方法院以108年度易字第2
    39號判處有期徒刑2月確定，於109年2月4日縮刑期滿執行完
    畢（下稱前案）；雖嗣後被告有另案與前案，由臺灣臺北地
    方法院以109年度聲字第2678號裁定定應執行有期徒刑4月等
    節，有臺灣高等法院被告前案紀錄表1份附卷可考，然此僅
    屬就數罪之刑，如何定其應執行者之問題，本於數宣告刑，
    應有數刑罰權，此項執行方法之規定，並不能推翻被告所犯
    係數罪之本質，若其中一罪之刑已執行完畢，自不因嗣後定
    其執行刑而影響先前一罪已執行完畢之事實，謂無累犯規定
    之適用（最高法院104年度第6次刑事庭會議決議參照），是
    以被告於前案受有期徒刑執行完畢後，5年以內，故意再犯
    事實欄一㈣詐騙莊智欽之有期徒刑以上之罪，為累犯，而此
    部分並無刑法第59條規定得減輕之情形，且適用累犯加重時
    ，亦無超過其所應負擔罪責之情事，參酌司法院大法官釋字
    第775號解釋意旨，此部分應依刑法第47條第1項之規定加重
    其刑。
肆、科刑部分：
一、本院審酌被告不思以正途賺取錢財，竟施以詐術詐騙上開被
    害人，嚴重危害社會信賴關係，且除本案外，有多次詐欺之
    素行，有上開前案紀錄表可查。惟考量被告坦承犯行，態度
    良好，然被告對於事實欄一㈠至㈢部分，詐騙之金額不低，造
    成被害人之損失不少，實不宜輕縱；另被告對於事實欄一㈣
    部分，雖詐得金額不高，但此部分是被告經詐欺案件羈押後
    再犯，其可責性較高；再者，被告於事實欄二部分，詐得之
    金額均較低，不宜量處比法定最輕本刑更重之刑；復思以被
    告於本院審理時自述之智識程度、家庭經濟能力等一切情狀
    ，各量處【附表一】、【附表二】主文欄所示之宣告刑。
二、本院斟以被告參與事實欄一㈠至㈣、事實欄二之犯行，雖侵害
    被害人不同，造成之損害個別，然除事實欄一㈣外，其餘被
    害人受騙之時間相近，被告各犯行之手法相似；參以刑罰邊
    際效應隨刑期而遞減，及被告所生痛苦程度隨刑期而遞增之
    情形，並斟酌被告現年僅32歲，其復歸社會之可能性等刑罰
    累加效應，對於不得易科罰金部分，（得易科罰金部分，僅
    有事實欄一㈤）定其應執行刑如主文所示，較為妥適。
伍、沒收部分：
一、被告雖於本院審理時，表示：我騙這些人，除莊智欽有還過
    1萬2千元至1萬3千元，其餘都沒有還等語（見訴緝卷第10頁
    ）。惟查：
㈠、證人莊智欽於警詢時曾稱：11月26日有收到對方轉帳過來1萬
    5千元等語（見臺灣臺北地方檢察署110年度偵字第5854號卷
    第38頁至第39頁）。足認被告確有返還1萬5千元與事實欄一
    ㈣之被害人莊智欽乙節。　　
㈡、證人王靖淇於警詢時亦證稱：之後對方在5月1日表示貸款未
    過件，所以退還我6千元，對方並且說在5月1日當天會將其
    他須退還金額匯回，但收到6千元之後，就聯絡不上他，也
    沒有收到其他款項等語（見臺灣臺北地方檢察署110年度偵
    字第25661號卷第24頁），是以被告確有返還6千元與事實欄
    二㈠之被害人王靖淇。
㈢、綜上，被告已返還與莊智欽、王靖淇共計2萬1千元之不法所
    得，依刑法第38條之1第5項規定不予宣告沒收。
二、被告於①事實欄一㈠之不法所得為40萬元；②事實欄一㈡之不法
    所得為57萬元（即47萬元加上10萬元）；③事實欄一㈢之不法
    所得為112萬5千元；④事實欄一㈣之不法所得為12萬4千元（
    即2萬5千元加上2萬元加上3萬元加上1萬8千元加上3萬1千元
    ）；⑤事實欄一㈤之不法所得為10萬9,985元（即2萬9,985元
    加上2萬元加上3萬元加上3萬元）；⑥事實欄二㈠之不法所得
    為6萬3千元（即1萬5千元加上3萬元加上1萬8千元）；⑦事實
    欄二㈡之不法所得為6萬7千5百元（即1千5百元加上4千4百元
    加上1萬4千元加上2萬7千6百元加上1萬元加上1萬元）；⑧事
    實欄二㈢之不法所得為4千元，以上①至⑧合計犯罪所得為246
    萬3,485元，扣除上述已返還與莊智欽、王靖淇共計2萬1千
    元之不法所得後，未扣案之犯罪所得為244萬2,485元，應依
    刑法第38條之1第1項、第3項規定沒收，於全部或一部不能
    沒收時，追徵其價額。
據上論斷，應依刑事訴訟法第273條之1第1項、第299條第1項前
段，刑法第339條第1項、第339條之4第1項第3款、第47條第1項
、第41條第1項、第51條第5款、第38條之1第1項、第3項，刑法
施行法第1條之1第1項，判決如主文。
本案經檢察官郭文俐追加起訴、檢察官盧駿道到庭執行職務。
中　　華　　民　　國　　110 　年　　8 　　月　　17　　日
                   刑事第十三庭   法  官  陳川傑
以上正本證明與原本無異。
如不服本判決應於收受本判後20日內向本院提出上訴書狀，並應
敘述具體理由。其未敘述上訴理由者，應於上訴期間屆滿後20日
內向本院補提理由書狀（均須按他造當事人之人數附繕本）「切
勿逕送上級法院」。
                                  書記官  鄭佩玉
中　　華　　民　　國　　110 　年　　8 　　月　　17　　日
附錄本案論罪科刑法條全文：
中華民國刑法第339條
（普通詐欺罪）
意圖為自己或第三人不法之所有，以詐術使人將本人或第三人之
物交付者，處5年以下有期徒刑、拘役或科或併科50萬元以下罰
金。
以前項方法得財產上不法之利益或使第三人得之者，亦同。
前二項之未遂犯罰之。
中華民國刑法第339條之4
犯第 339 條詐欺罪而有下列情形之一者，處 1 年以上 7 年以
下有期徒刑，得併科 1 百萬元以下罰金：
一、冒用政府機關或公務員名義犯之。
二、三人以上共同犯之。
三、以廣播電視、電子通訊、網際網路或其他媒體等傳播工具，
    對公眾散布而犯之。
前項之未遂犯罰之。
【附表一】：即事實欄一部分犯行
編號    事  實         主        文 詐欺金額  一 如事實欄一㈠所載之事實 夏唯宸犯詐欺取財罪，處有期徒刑捌月。 40萬元  二 如事實欄一㈡所載之事實 夏唯宸犯詐欺取財罪，處有期徒刑玖月。 57萬元  三 如事實欄一㈢所載之事實 夏唯宸犯詐欺取財罪，處有期徒刑壹年貳月。 112萬5千元  四 如事實欄一㈣所載之事實 夏唯宸犯詐欺取財罪，累犯，處有期徒刑柒月。 12萬4千元  五 如事實欄一㈤所載之事實 夏唯宸犯詐欺取財罪，處有期徒刑伍月，如易科罰金，以新臺幣壹仟元折算壹日。 10萬9,985元 
【附表二】：即事實欄二部分犯行
編號    事  實         主        文  詐欺金額  一 如事實欄二㈠所載之事實 夏唯宸犯以網際網路對公眾散布而犯詐欺取財罪，處有期徒刑壹年。 6萬3千元  二 如事實欄二㈡所載之事實 夏唯宸犯以網際網路對公眾散布而犯詐欺取財罪，處有期徒刑壹年。 6萬7千5百元  三 如事實欄二㈢所載之事實 夏唯宸犯以網際網路對公眾散布而犯詐欺取財罪，處有期徒刑壹年。 4千元